【裁判字號】    97,上,446
【裁判日期】    990420
【裁判案由】    損害賠償等
【裁判全文】
臺灣高等法院民事判決                   97年度上字第446號
上  訴  人  戊○○
            酉○○
            未○○
            丑○○
            巳○○
            辰○○
            卯○○
            午○○
            戌○○
            甲○○
            丁○○
            乙○○
            丙○○
兼上十二人
共      同
訴訟代理人  申○○
上  訴  人  辛○○
被上訴人    壬○○
            己○○（即鄭永明之承受訴訟人）
            癸○○（即鄭永明之承受訴訟人）
            子○○（即鄭永明之承受訴訟人）
共      同
訴訟代理人  耿淑穎律師
            王彩又律師
            張淑美律師
上列當事人間損害賠償等事件，上訴人對於中華民國97年4月7日
臺灣新竹地方法院95年度訴字第864號第一審判決提起上訴，並
為訴之聲明之擴張，本院於99年3月30日言詞辯論終結，判決如
下：
    主  文
原判決關於駁回上訴人後開第二至六項之訴，及該部分假執行之
聲請，並訴訟費用之裁判廢棄。
被上訴人應連帶給付上訴人戊○○新台幣捌拾捌萬零貳佰捌拾元
，及自民國96年1月1日起至清償日止，按年息5％計算之利息。
被上訴人應連帶給付上訴人酉○○、未○○、丑○○、巳○○、
辰○○、卯○○、午○○、戌○○、甲○○、丁○○、乙○○、
丙○○、申○○新台幣貳拾貳萬伍仟捌佰拾壹元，及自民國96
年1月1日起至清償日止，按年息5％計算之利息。
被上訴人應連帶給付上訴人酉○○新台幣壹拾萬元，及自民國96
年1月1日起至清償日止，按年息5％計算之利息。
被上訴人己○○、癸○○、子○○應連帶給付上訴人辛○○新台
幣柒萬陸仟陸佰陸拾柒元，及自民國96年1月1日起至清償日止，
按年息5％計算之利息。
被上訴人壬○○應給付上訴人辛○○新台幣柒萬陸仟陸佰陸拾柒
元，及自民國96年1月1日起至清償日止，按年息5％計算之利息
。
上訴人其餘上訴及其餘擴張聲明均駁回。
第一、二（含上訴人擴張聲明）審訴訟費用，由被上訴人己○○
、癸○○、子○○連帶負擔百分之十五，被上訴人壬○○負擔百
分之十五，餘由上訴人戊○○負擔百分之四十，上訴人酉○○、
未○○、丑○○、巳○○、辰○○、卯○○、午○○、戌○○、
甲○○、丁○○、乙○○、丙○○、申○○連帶負擔百分之二十
，上訴人酉○○負擔百分之十。
    事實及理由
壹、程序部分：
一、經查本件上訴人戊○○、酉○○、未○○、丑○○、巳○○
    、辰○○、卯○○、午○○、戌○○、甲○○、丁○○、乙
    ○○、丙○○、申○○係主張因鄭永明（已死亡，由其繼承
    人己○○、癸○○、子○○承受訴訟）及被上訴人壬○○2
    人，就新竹市○○街162號建物（下稱162號建物）疏於注意
    其內電源線之維護、更換工作，導致162號建物內之電線短
    路引發本件火災，造成彼等受有損害，即上訴人戊○○、酉
    ○○等人係基於侵權行為損害賠償請求權人之地位，對彼等
    所主張之賠償義務人即被上訴人提起本件訴訟，本件當事人
    應為適格。合先說明。
二、上訴人在原審均僅聲明請求被上訴人給付（即共同給付），
    嗣在本院聲明請求被上訴人「連帶」給付上開本息，經核該
    請求「連帶」給付，係屬擴張應受判決事項之聲明，依民事
    訴訟法第446條第1項、第255條第1項第3款規定，所為擴張
    聲明在程序上應予准許。
貳、實體部分：
一、上訴人聲明：（一）原判決廢棄。（二）被上訴人應連帶給
    付上訴人酉○○、未○○、丑○○、巳○○、辰○○、卯○
    ○、午○○、戌○○、甲○○、丁○○、乙○○、丙○○、
    申○○新台幣（下同）107萬5,000元，及自民國（下同）95
    年7月29日起至清償日止，按年息5％計算之利息。（三）被
    上訴人應連帶給付上訴人酉○○60萬元，及自95年7月29日
    起至清償日止，按年息5％計算之利息。（四）被上訴人應
    連帶給付上訴人戊○○280萬5,500元，及自95年7月29日起
    至清償日止，按年息5％計算之利息。（五）被上訴人應連
    帶給付上訴人辛○○15萬3,333元，及自起訴狀繕本送達翌
    日起至清償日止，按年息5％計算之利息。
    被上訴人聲明：（一）上訴駁回。（二）如受不利之判決，
    願供擔保請准免為假執行。
二、上訴人起訴主張：
（一）上訴人酉○○、未○○、丑○○、巳○○、辰○○、卯○
      ○、午○○、戌○○、甲○○、丁○○、乙○○、丙○○
      、申○○、戊○○起訴主張：緣162號建物為被上訴人己
      ○○、癸○○、子○○之被繼承人鄭永明、被上訴人壬○
      ○與訴外人鄭永鏘、鄭永炘、鄭尊仁、鄭偉宏、鄭婉利、
      鄭莊敏端等人共有，因訴外人鄭永鏘、鄭永炘、鄭尊仁、
      鄭偉宏、鄭婉利、鄭莊敏端等人分別住居國外及外地，故
      將162號建物交由住居在新竹市之鄭永明及被上訴人壬○
      ○2人管領，鄭永明及被上訴人壬○○2人為162號建物之
      實際管理使用人。95年7月29日早上6時50分許，因鄭永明
      及被上訴人壬○○對於162號建物內電源線之維護、更換
      疏於注意，且未將162號建物內之電錶全部申請停用，導
      致162號建物內之電線短路引發火災，火勢延燒至隔壁上
      訴人戊○○所有，出租給原審共同原告張長益使用門牌號
      碼新竹市○○街164號建物（下稱164號建物），及上訴人
      酉○○、未○○、丑○○、巳○○、辰○○、卯○○、午
      ○○、戌○○、甲○○、丁○○、乙○○、丙○○、申○
      ○等人公同共有，交由上訴人酉○○使用之166號建物，
      導致上訴人戊○○、酉○○等人受有損害，被上訴人自應
      就上訴人戊○○、酉○○等人所受損害，負損害賠償責任
      。
（二）上訴人酉○○等人受有下述損害：
    1.上訴人酉○○、未○○、丑○○、巳○○、辰○○、卯○
      ○、午○○、戌○○、甲○○、丁○○、乙○○、丙○○
      、申○○部分：
    (1)建築物毀損部分：
      本件火災造成伊等公同共有之166號建物2樓屋頂、天花板
      及地板均全毀，牆壁半毀。166號建物之樓地板面積為21.
      5坪，以每坪4萬元計算（包括油漆費用），合計損害為86
      萬元。
    (2)電路及燈具毀損部分：
      本件火災造成166建物1、2樓之電路及燈具毀損。166號建
      物1、2樓之樓地板面積各為21.5坪，合計共43坪，以每坪
      5,000元計算，合計損害為21萬5,000元。
    (3)依此，上訴人酉○○等13人之166號建物所受損害總計為
      107萬5,000元（860,000元＋215,000元＝1,075,000元）
      。
    2.上訴人酉○○部分：
      本件火災造成上訴人酉○○所居住使用之166號建物毀損
      ，並致其放置在166號建物內之2樓神明廳大型畫及對聯（
      三幅，大小3公尺×2公尺）等物品之損害共50萬元；其他
      音響、傢俱、衣物、4個蘇家紙燈等之損害共10萬元，總
      計所受之損害為60萬元（500,000元＋100,000元＝600,
      000元）。
    3.上訴人戊○○部分：
    (1)建築物毀損部分：
      本件火災造成上訴人戊○○所有164號建物1樓及2樓毀損
      。系爭164號建物1、2樓之樓地板面積各為28.95坪，合計
      共57.9坪，以每坪4萬元計算（包括天花板、地板、鋁窗
      、油漆），合計損害為231萬6,000元。
    (2)電路及燈具毀損部分：
      本件火災造成164號建物內之電路及燈具毀損，以每坪5,
      000元計算，合計損害為28萬9,500元。
    (3)租金之損失：
      164號建物原出租予原審共同原告張長益開設「協益五金
      行」使用，每月租金2萬元，因火災而燒毀，導致上訴人
      戊○○無法繼續收租，自95年8月1日起至被上訴人回復原
      狀時止，每月受有2萬元租金之損害，因火災發生迄今已
      超過10個月，以10個月計算，共受有20萬元之租金損失。
    (4)依此，上訴人戊○○所受之損害總計為280萬5,500元（
      2,316,000元＋289,500元＋200,000元＝2,805,500元）。
（三）上訴人辛○○主張：
      鄭永明及被上訴人壬○○委託伊清理162號、164號及166
      號3戶建物及其內之燒毀物，雙方約定工資合計為23萬元
      ，於清除完畢後給付。伊已依約清理完畢，詎鄭永明、被
      上訴人壬○○竟拒絕付款，嗣被上訴人雖給付伊162號建
      物1戶清理費7萬6,667元，惟尚有15萬3,333元之清理費尚
      未給付。
（四）上訴人酉○○、未○○、丑○○、巳○○、辰○○、卯○
      ○、午○○、戌○○、甲○○、丁○○、乙○○、丙○○
      、申○○、戊○○等人爰依侵權行為法律關係，請求被上
      訴人連帶賠償所受損害；上訴人辛○○依清理廢棄物之契
      約關係，請求被上訴人給付約定之清理費用，求為命(一)被
      上訴人連帶給付上訴人酉○○、未○○、丑○○、巳○○
      、辰○○、卯○○、午○○、戌○○、甲○○、丁○○、
      乙○○、丙○○、申○○107萬5,000元及自95年7月29日
      起至清償日止，按年息5％計付利息，(二)被上訴人連帶給
      付上訴人酉○○60萬元及自95年7月29日起至清償日止，
      按年息5％計付利息，(三)被上訴人連帶給付上訴人戊○○
      280萬5,500元及自95年7月29日起至清償日止，按年息5％
      計付利息，(四)被上訴人連帶給付上訴人辛○○15萬3,333
      元及自起訴狀繕本送達翌日起至清償日止，按年息5％計
      付利息之判決（上訴人在原審均聲明請求被上訴人給付(
      即共同給付)，嗣在本院擴張聲明均請求被上訴人「連帶
      」給付）。
三、被上訴人則以：
（一）162號建物於本件火災發生前後並無任何用電記錄，本件
      火災並非因162號建物內電線短路所引起，本件火災之起
      火點是否位於系爭162號建物內，應屬有疑。
（二）被上訴人己○○、癸○○、子○○之被繼承人鄭永明及被
      上訴人壬○○就本件火災之發生並無過失，且上訴人亦無
      法舉證證明該2人有過失。
（三）上訴人並未對彼等所受損害善盡舉證責任，無法證明彼等
      確實受有損害及受有多少損害；退步言之，縱認上訴人提
      出之修理單據所載之費用皆屬修復164、166號建物之必要
      費用，惟經採定率遞減法折舊後，上訴人戊○○及上訴人
      申○○等得請求之金額分別為8萬7,450元及3萬3,321元。
（四）鄭永明、被上訴人壬○○並未與上訴人辛○○成立清除火
      災後廢棄物之契約，故上訴人辛○○不得向被上訴人等請
      求清除工資云云，資為抗辯。
四、兩造不爭執之事實：
（一）162號建物為鄭永明（其繼承人為被上訴人己○○、癸○
      ○、子○○）、被上訴人壬○○與訴外人鄭永鏘、鄭永炘
      、鄭尊仁、鄭偉宏、鄭婉利、鄭莊敏端等人共有。164號
      建物為上訴人戊○○所有。166號建物登記為蘇木榮所有
      ，蘇木榮已於81年7月18日死亡，其繼承人尚未就蘇木榮
      之遺產為分割協議，蘇木榮所遺之166號建物應由上訴人
      酉○○、未○○、丑○○、巳○○、辰○○、卯○○、午
      ○○、戌○○、甲○○、丁○○、乙○○、丙○○及申○
      ○等全體繼承人繼承而為公同共有。
      證據：新竹市稅捐稽徵處房屋稅籍證明書、建物登記謄本
      及原審89年度重訴字第126號裁定（見原審卷87-88、92-
      93、189-194頁）。
（二）162、164、166號建物於95年7月29日上午6時許發生火災
      ，鄭永明經警以涉犯公共危險罪移送刑事偵查，經臺灣新
      竹地方法院檢察署（下稱新竹地檢署）檢察官以95年度偵
      字第6239號為不起訴處分確定。
      證據：新竹地檢署95年度偵字第6239號偵查卷宗、新竹市
      消防局火災證明書、新竹市警察局第一分局書函、新竹地
      檢署檢察官95年度偵字第6239號不起訴處分書、新竹市消
      防局火災原因調查報告書（見原審卷11-13、46-47、94-
      99頁）。
五、關於上訴人戊○○、酉○○等人主張被上訴人就本件火災之
    發生應負侵權行為損害賠償責任部分：
（一）按依民法第184條第1項前段、第185條第1項前段規定，因
      故意或過失，不法侵害他人之權利者，負損害賠償責任；
      數人共同不法侵害他人之權利者，連帶負損害賠償責任。
（二）被上訴人雖抗辯鄭永明、被上訴人壬○○就本件火災之發
      生無故意、過失之侵權行為責任云云。惟查參酌新竹地檢
      署95年度偵字第6239號卷內新竹市消防局火災現場原因調
      查報告書之記載，研判162號為最先之起火戶，162號靠前
      段建築2樓北側空房西南處附近為最先之起火處所；關於
      起火原因研判：詳勘起火處附近之物品皆屬非自燃性材質
      ，皆無自燃起火之可能，現場僅於起火處附近地板發現殘
      留之電源線留有明顯短路熔痕，一旁掉落之閘刀式開關呈
      通電狀態，保險絲有明顯熔斷情形，經檢視1、2樓處電源
      開關箱，發現部份無熔絲開關及安全開關呈跳脫狀態，殘
      留之電源線送火災鑑定實驗室使用精密科學儀器以實體（
      巨觀）顯微鏡觀察法，依據外觀特徵研判，該殘留之電源
      線熔痕係為通電中所造成之短路熔痕；其結論：「新竹市
      ○○街162號火災案，綜合現場勘查，最先目擊火災發生
      之附近住戶所述，救災人員所見，本案確定北門街162號
      係為最先之起火戶，該建築物前段建築2樓北側空房靠西
      南處附近為最先之起火處，起火原因經詳勘現場受燒狀況
      及採集之證物送驗，並排除其他足以造成火災等因素後，
      本案起火原因以起火處附近之電源線因故發生短路而造成
      火災發生之可能性最大。」（見偵查卷7-9頁），並有該
      短路電源線及短路熔痕之照片可憑（見偵查卷100-101頁
      ）。依上所述，162號建物確定為本件火災之起火戶，起
      火處為162號建物前段建築2樓北側空房靠西南處附近；又
      新竹市消防局已排除其他足以造成火災等因素，參酌所附
      發生短路電源線及短路熔痕之照片，堪認本件火災係因上
      述162號建物起火處附近之電源線發生短路所致。
（三）經查162號建物為老舊超過百年之建築，內部由竹筋泥土
      牆、木樑、木條、木質地板、木材隔間等易燃性材質所搭
      建（見偵查卷15頁），鄭永明、被上訴人壬○○為162號
      建物之管理人，理應注意建物內電源線之維護；又查162
      號建物1樓前段及後段各有電錶1個，2樓亦有電錶1個，而
      1樓前段電錶鄭永明、被上訴人壬○○於本件火災發生前
      （即95年6月22日）已申請停止供電，惟1樓後段及2樓之
      電錶，被上訴人係於本件火災發生後（即95年8月8日）始
      申請停止供電（見原審卷242、244-247頁），則在本件火
      災發生時，162號建物之1樓後段及2樓之電錶既尚未斷電
      ，即存在有發生電線短路之危險，且有發生短路電源線及
      短路熔痕之照片可憑，有如前述，並不因未使用電力而謂
      無發生電線短路之可能性。被上訴人聲請向台灣電力公司
      及新竹市消防局函詢，應無調查之必要。
（四）按162號建物於本件火災發生時，無人居住，鄭永明、被
      上訴人壬○○為建物之管理人，理應注意建物之安全維護
      暨因建物老舊，亦應注意建物內電源線之維護、更換，乃
      竟未加注意，且無不能注意之情事，而未加以維護、更換
      致電源線因故發生短路，導致發生本件火災致上訴人戊○
      ○、酉○○等人受有損害，應有過失，上訴人戊○○、酉
      ○○等人主張鄭永明、被上訴人壬○○應成立侵權行為，
      堪以採信。雖新竹地檢署檢察官就本件火災之「電源線短
      路原因」電詢新竹市消防局，經該局火災原因調查報告書
      承辦人顏潤波表示：電源線短路原因很多，例如老鼠啃咬
      、電源線老化致絕緣裂化、重物壓擠致絕緣橡膠碎裂、其
      他金屬接觸、磚瓦掉落損傷、施工時拉扯過程…等造成電
      源線缺口之半斷線情形等，都有可能，未直接目擊或查得
      明顯跡證，無法確認等語（見偵查卷103頁），惟此並不
      足以排除鄭永明、被上訴人壬○○就建物內電源線之維護
      、更換應有之注意義務，被上訴人執此抗辯鄭永明、被上
      訴人壬○○就本件火災之發生無過失責任云云，為不足取
      ，本院亦不受新竹地檢署95年度偵字第6239號所為不起訴
      處分之拘束。本件火災既係因162號建物內電源線發生短
      路而造成火災，鄭永明、被上訴人壬○○疏未注意162號
      建物內電源線之維護、更換，致發生本件火災，應負過失
      責任，上訴人戊○○、酉○○等人對被上訴人請求侵權行
      為損害賠償，應屬有據。
六、關於上訴人戊○○請求164號建物因本件火災所生之損害賠
    償部分：
（一）按依民法第213條第1項、第3項規定，負損害賠償責任者
      ，除法律另有規定或契約另有訂定外，應回復他方損害發
      生前之原狀；第1項情形，債權人得請求支付回復原狀所
      必要之費用，以代回復原狀。又當事人已證明受有損害而
      不能證明其數額或證明顯有重大困難者，法院應審酌一切
      情況，依所得心證定其數額，民事訴訟法第222條第2項定
      有明文。
（二）經查上訴人戊○○主張其支出164號建物修繕費用共計87
      萬4,500元，業據其提出估價單、請款單等單據8張為證（
      見本院卷239-246頁），並經證人辛○○、寅○○、庚○
      ○到場證稱彼等曾為上開修繕及請款等語屬實（見本院卷
      216、257-258、281-283頁），堪信為真實。爰參酌164號
      建物雖為老舊建築，然原仍供居住使用，該建物因本件火
      災致屋頂、牆壁、室內木造樓梯毀損而無法居住使用，有
      照片可參（見原審卷125-126頁照片及偵查卷內之照片）
      ；其中關於土木工程、樓層地板、鐵工之支出費用共65萬
      8,700元（311,800元＋75,900元＋5,000元＋159,000元＋
      107,000元＝658,700元），經本院赴現場勘驗結果（見本
      院卷280-286頁），認164號建物雖為老舊超過百年之建築
      ，已超過行政院發布之「固定資產耐用年數表」關於房屋
      建築之耐用年數，惟其建築材質、施工技術已不可尋，且
      仍供居住使用，客觀上顯具有一定之殘值，上訴人戊○○
      就該建物所為砌牆、鐵製樓梯、鐵皮屋頂等修繕係為回復
      164號建物原有居住使用之功能以維持建物殘值，不生扣
      除折舊之問題，上開修繕費用應屬必要支出，上訴人戊○
      ○請求被上訴人給付上開必要支出之修繕費用，應屬有據
      。另關於一樓油漆2萬8,100元、鋁窗3萬1,500元及水電工
      程15萬6,200元（見本院卷240、241、246頁）因係以新品
      更換舊品，應扣除折舊額，爰參考行政院發布之「固定資
      產耐用年數表」，房屋附屬設備之給水、排水、電氣設備
      及其他之耐用年數為10年，採定率遞減法計算折舊；並依
      98年9月14日修正前之營利事業所得稅查核準則第95條第8
      款規定，如「採用定率遞減法折舊者，其最後一年度之未
      折減餘額，以等於成本十分之一為合度」，因164號建物
      使用年數已超過上開耐用年數，而上訴人並未證明原一樓
      油漆、鋁窗及水電工程之使用年數，上開一樓油漆、鋁窗
      及水電工程之修繕應按1／10計算回復原狀之必要費用，
      即關於上開修繕，上訴人戊○○得請求被上訴人支付之費
      用為2萬1,580元（(28,100元＋31, 500元＋156,200 元)
      ×1/10＝21,580元）。依上所述，上訴人戊○○得請求被
      上訴人連帶賠償164號建物受損之金額為68萬0,280元（
      658,700元＋21,580元＝680,280元）。
（三）又查上訴人戊○○主張其所有164號建物原出租予張長益
      （張長益原亦在原審起訴請求被上訴人損害賠償，經原審
      判決敗訴後，未提起上訴）開設「協益五金行」使用，每
      月租金為2萬元，164號建物因本件火災燒毀，導致其無法
      繼續收租，自95年8月1日起至被上訴人回復原狀止，其每
      月受有2萬元租金之損失等情，業據其提出其與張長益所
      立之房屋租賃契約終止協議書為證（見原審卷85頁），而
      張長益原亦在原審起訴主張其原向上訴人戊○○承租164
      號建物開設「協益五金行」使用，因本件火災造成164號
      建物毀損，亦導致其放置在164號建物內之倉庫貨品等財
      物燒毀，受有損害，並有本件火災發生後之照片顯示164
      號建物1樓掛有「協益五金行」之招牌可憑（見原審卷125
      頁），上訴人戊○○主張其因164號建物燒毀受有無法收
      租之損失，堪信為真實。上訴人戊○○主張以10個月計算
      其無法收租之損失，因本件火災發生迄今已超過10個月，
      上訴人戊○○請求被上訴人連帶賠償其20萬元之租金損失
      ，應屬有據。
（四）依上所述，上訴人戊○○因本件火災得請求被上訴人連帶
      賠償之金額應為88萬0,280元（680,280元＋200,000元＝
      880,280元），其超過上開金額之請求則屬無據，不應准
      許。另上訴人戊○○請求被上訴人給付法定遲延利息，應
      自鄭永明、被上訴人壬○○受催告後即自起訴狀繕本送達
      翌日即96年1月1日起算，其超過上開起算日之利息請求，
      亦不應准許。末按本件原應由鄭永明、被上訴人壬○○連
      帶負損害賠償責任，因鄭永明已死亡，其繼承人就鄭永明
      之債務應負連帶責任（民法第1153條第1項參照），故被
      上訴人壬○○與鄭永明之繼承人即被上訴人己○○、癸○
      ○、子○○就本件損害賠償應負連帶責任，附此說明（下
      述七、八同）。
七、關於上訴人酉○○、未○○、丑○○、巳○○、辰○○、卯
    ○○、午○○、戌○○、甲○○、丁○○、乙○○、丙○○
    及申○○請求166號建物因本件火災所生之損害賠償部分：
    經查上訴人酉○○等人主張伊等公同共有之166號建物支出
    修繕費用天花板及地板工程5萬6,900元、油漆3萬7,000元、
    屋頂鐵工11萬7,000元、4萬元及水電工程8萬2,310元，業據
    提出估價單、請款單等單據5張為證（見本院卷247 -251頁
    ），並經證人辛○○、寅○○、庚○○到場證稱彼等曾為上
    開修繕及請款等語屬實（見本院卷216、257-258、281-283
    頁），堪信為真實。爰參酌166號建物雖為老舊建築，然原
    仍供居住使用，該建物因本件火災致屋頂、牆壁毀損而部分
    無法居住使用，有照片可參（見原審卷127- 128頁、本院卷
    236-237頁之照片及偵查卷內之照片）；其中關於天花板及
    地板工程、屋頂鐵工之支出費用共21萬3,900元（56,900元
    ＋117,000元＋40,000元＝213,900元），經本院赴現場勘驗
    結果（見本院卷280-286頁），認166號建物雖為老舊超過百
    年之建築，已超過行政院發布之「固定資產耐用年數表」關
    於房屋建築之耐用年數，惟其建築材質、施工技術已不可尋
    ，且仍供居住使用，客觀上顯具有一定之殘值，所為上開修
    繕係為回復166號建物原有居住使用之功能以維持建物殘值
    ，不生扣除折舊之問題，上開修繕費用應屬必要支出，上訴
    人酉○○等人請求被上訴人給付上開必要支出之修繕費用，
    應屬有據。另關於油漆3萬7,000元及水電工程8萬2,310元（
    見本院卷248、251頁）因係以新品更換舊品，應扣除折舊額
    ，爰參考行政院發布之「固定資產耐用年數表」，房屋附屬
    設備之給水、排水、電氣設備及其他之耐用年數為10年，採
    定率遞減法計算折舊；並依98年9月14日修正前之營利事業
    所得稅查核準則第95條第8款規定，如「採用定率遞減法折
    舊者，其最後一年度之未折減餘額，以等於成本十分之一為
    合度」，因166號建物使用年數已超過上開耐用年數，而上
    訴人並未證明原油漆及水電工程之使用年數，上開油漆及水
    電工程之修繕應按1／10計算回復原狀之必要費用，即關於
    上開修繕，上訴人酉○○等人得請求被上訴人支付之費用為
    1萬1,931元（(37,000 元＋82,310元)×1/10＝11,931元）
    。依上所述，上訴人酉○○等人得請求被上訴人連帶賠償
    166號建物受損之金額為22萬5,831元（213,900元＋11,931
    元＝225,831元）；超過上開金額之請求則屬無據，不應准
    許。另上訴人酉○○等人請求被上訴人給付法定遲延利息，
    應自鄭永明、被上訴人壬○○受催告後即自起訴狀繕本送達
    翌日即96年1月1日起算，超過上開起算日之利息請求，亦不
    應准許。
八、關於上訴人酉○○請求其居住使用166號建物因本件火災所
    生之財物損害賠償部分：
    上訴人酉○○主張其居住使用166號建物，本件火災致其放
    置在166號建物內之物品遭火焚毀，而受有下列損害：2樓神
    明廳大型畫及對聯（三幅，大小3公尺×2公尺）等物品之損
    害共為50萬元，又其他音響、傢俱、衣物、4個蘇家紙燈等
    財物之損害共為10萬元，其個人所受之損害總計為60萬元等
    語，為被上訴人所否認。經查上訴人酉○○主張其放置在
    166號建物2樓神明廳大型畫及對聯損害為50萬元，未據其舉
    證證明該等字畫之價值為50萬元，惟審酌上開字畫因本件火
    災而受煙薰、消防澆水浸潤而受損，但仍可供張掛（見本院
    卷238頁之照片），及上訴人酉○○主張其尚有其他音響、
    傢俱、衣物、4個蘇家紙燈等財物之損害，衡諸常情，堪信
    為真實，參酌上訴人酉○○之財物確已因本件火災燒燬但難
    為舉證，並考量一般家庭所有財物之常情，認上訴人酉○○
    所受損害以共為10萬元計算為適當（民事訴訟法第222條第2
    項規定參照），上訴人酉○○請求被上訴人連帶賠償10 萬
    元部分，應予准許，超過上開金額之請求則屬無據，不應准
    許。另上訴人酉○○請求被上訴人給付法定遲延利息，應自
    鄭永明、被上訴人壬○○受催告後即自起訴狀繕本送達翌日
    即96年1月1日起算，其超過上開起算日之利息請求，亦不應
    准許。
九、關於上訴人辛○○請求被上訴人給付清理費15萬3,333元部
    分：
（一）上訴人辛○○主張本件火災發生後，鄭永明、被上訴人壬
      ○○委託其清理162號、164號及166號建物內之燒毀物，
      約定工資合計23萬元，並於清除完畢後給付，伊已依約清
      理完畢，詎被上訴人竟拒絕付款，嗣被上訴人雖在原審給
      付伊162號建物之清理費7萬6,667元，惟尚有164、166號
      建物2戶共15萬3,333元之清理費尚未給付等語。被上訴人
      則否認鄭永明、被上訴人壬○○有與上訴人辛○○成立清
      理164號、166號建物廢棄物之契約云云。
（二）經查上訴人辛○○主張：第一次是申○○打電話給伊，請
      伊幫忙清理房子，因房子發生火災，颱風又要來了，申○
      ○帶伊去看房子，總共看3戶，分別是162、164、166號，
      後來伊說要去問問看是否可以找到工人，第二次伊又去時
      ，兩造都有在場，是在166號店裡面談，伊開價3戶共24萬
      元，在場二位被告（即鄭永明、被上訴人壬○○）其中一
      位被告跟伊殺價1萬元，雙方就以23萬元談妥，在場之二
      位被告其中有一位還跟伊說颱風又要來了，快點幫他們清
      ，當時伊看是162號燒起來，伊想應該是向被告請款，但
      是當場兩造跟伊都沒有談論到如何請款及支付款項問題，
      清理完畢，伊找被上訴人壬○○請款，壬○○竟然跟伊說
      不認識伊，為何跟他收錢，後來伊才找鄭永明請款，鄭永
      明告訴伊鑑定有點問題，後來伊聲請調解沒有結論，才提
      起本件訴訟等語（見原審卷74-75頁）。經查本件火災之
      起火戶為162號建物，有如前述，上訴人戊○○、申○○
      遭受火災，當認應由起火戶負損害賠償責任，自亦認應由
      起火戶負擔清理費用；而鄭永明、被上訴人壬○○為起火
      戶，且係由鄭永明、被上訴人壬○○其中一人向上訴人辛
      ○○殺價而談妥清理費用，契約應於談妥清理費用即就清
      理費用成立合意時成立；況162號建物為起火戶，延燒至
      164、166號建物，各戶受損情形不一，廢棄物量亦非相等
      ，豈有合併計價之理？上訴人辛○○所述因鄭永明告訴伊
      鑑定有點問題而拒絕付款，合於常情，堪認鄭永明、被上
      訴人壬○○原本因彼等係起火戶而願負支付清理費用之責
      ，嗣因涉及刑事責任，且刑事偵查中之鑑定未明確認定彼
      等應負失火責任，乃拒絕付款。雖164、166號建物內燒毀
      物之清理事宜，係由164號建物之所有人即上訴人戊○○
      、166號建物之共有人申○○帶領查看，然此並無礙於上
      訴人辛○○與鄭永明、被上訴人壬○○就164、166號建物
      成立清理契約。被上訴人否認鄭永明、被上訴人壬○○與
      上訴人辛○○間成立清理164、166號建物廢棄物之契約，
      為不足取。上訴人辛○○請求鄭永明之繼承人、被上訴人
      壬○○給付清理164、166號建物廢棄物之費用15萬3,333
      元，應屬有據；惟鄭永明、被上訴人壬○○就該清理費用
      並不成立連帶債務（按依民法第272條規定，連帶債務之
      成立以明示或法律有規定者為限），亦即鄭永明、被上訴
      人壬○○就15萬3,333元之債務應平均分擔（民法第271條
      參照）即各負給付1／2之義務，計為7萬6,667元（153,33
      3元×1/2＝76,666.5元。元以下4捨5入）；惟鄭永明之繼
      承人就鄭永明之債務負連帶責任（民法第1153條第1項參
      照）。上訴人辛○○請求鄭永明之繼承人即被上訴人己○
      ○、癸○○、子○○連帶給付7萬6,667元，被上訴人壬○
      ○給付7萬6,667元，應予准許；其超過上開範圍之請求即
      請求被上訴人己○○、癸○○、子○○與被上訴人壬○○
      「連帶」給付部分，不應准許。
十、綜上所述，上訴人戊○○主張鄭永明、被上訴人壬○○成立
    共同侵權行為，本於共同侵權行為及繼承法則，請求被上訴
    人連帶給付88萬0,280元，上訴人酉○○、未○○、丑○○
    、巳○○、辰○○、卯○○、午○○、戌○○、甲○○、丁
    ○○、乙○○、丙○○、申○○本於共同侵權行為及繼承法
    則，請求被上訴人連帶給付22萬5,831元，上訴人酉○○本
    於共同侵權行為及繼承法則，請求被上訴人連帶給付10萬元
    ，及均自起訴狀繕本送達翌日即96年1月1日起至清償日止，
    按年息5％計算之利息，為有理由，應予准許；至超過上開
    金額及擴張請求連帶給付超過上開金額部分，為無理由，不
    應准許。上訴人辛○○本於清理廢棄物契約及繼承關係請求
    被上訴人己○○、癸○○、子○○連帶給付7萬6,667元，被
    上訴人壬○○給付7萬6,667元，應予准許；超過上開範圍之
    「連帶」給付請求，不應准許。原審就上訴人上開請求應准
    許部分為上訴人敗訴之判決，尚有未洽；上訴意旨指摘原判
    決此部分不當，求予廢棄改判，為有理由；就上開不應准許
    部分，為上訴人敗訴之判決，並無不合；上訴論旨指摘原判
    決此部分不當，求予廢棄改判，為無理由。上訴人戊○○、
    酉○○等人擴張聲明請求被上訴人連帶給付超過上開應准許
    金額部分，為無理由，不應准許。上訴人辛○○擴張聲明除
    請求被上訴人己○○、癸○○、子○○「連帶」給付部分外
    ，其餘擴張聲明請求「連帶」給付部分，不應准許。
十一、兩造其餘之攻擊或防禦方法及未經援用之證據，經本院斟
      酌後，認為均不足以影響本判決之結果，無逐一詳予論駁
      之必要。併此敘明。
十二、據上論結，本件上訴及擴張聲明為一部有理由，一部無理
      由，依民事訴訟法第450條、第449條第1項、第79條、第
      85條第1項但書、第2項，判決如主文。
中    華    民    國    99    年    4     月    20    日
                      民事第八庭
                        審判長法  官  劉勝吉
                              法  官  連正義
                              法  官  鄭威莉
正本係照原本作成。
被上訴人不得上訴。
上訴人如不服本判決，如併計上訴所得受之利益逾新台幣壹佰伍
拾萬元者，應於收受送達後20日內向本院提出上訴書狀，其未表
明上訴理由者，應於提出上訴後20日內向本院補提理由書狀（均
須按他造當事人之人數附繕本），上訴時應提出委任律師或具有
律師資格之人之委任狀；委任有律師資格者，另應附具律師資格
證書及釋明委任人與受任人有民事訴訟法第466條之1第1項但書
或第2項（詳附註）所定關係之釋明文書影本。
中    華    民    國    99    年    4     月    22    日
                              書記官  李垂福
附註：
民事訴訟法第466條之1（第1項、第2項）：
對於第二審判決上訴，上訴人應委任律師為訴訟代理人。但上訴
人或其他法定代理人具有律師資格者，不在此限。
上訴人之配偶、三親等內之血親、二親等內之姻親，或上訴人為
法人、中央或地方機關時，其所屬專任人員具有律師資格並經法
院認為適當者，亦得為第三審訴訟代理人。

司法院資訊處製作；財團法人民間司法改革基金會備份。
